【裁判字號】    92,交易,319
【裁判日期】    920912
【裁判案由】    過失傷害
【裁判全文】
臺灣臺中地方法院刑事判決                        九十二年度交易字第三一九號
    公  訴  人  臺灣臺中地方法院檢察署檢察官
    被      告  甲○○
右列被告因過失傷害案件，經檢察官提起公訴（九十一年度調偵續字第四號），本院
判決如左：
    主  文
甲○○無罪。
    理  由
一、本件公訴意旨略以：被告甲○○於民國九十年十月十八日下午六時二十分許，駕
    駛車牌號碼ＡＣˍ一八六八號自小客車，沿台中市○○路由西往東方向行駛，欲
    左轉華美西街。途經台中市○區○○路與華美西街口時，原應注意汽車行駛時，
    駕駛人應注意車前狀況，隨時採取必要安全措施；且應注意汽車行駛至交岔路口
    ，其行進、轉彎應遵守燈光號誌，而依當時無情形，天候晴朗、光線充足、道路
    無障礙物、視距良好，又無其他不能注意之情事，竟疏未注意對向前方適有乙○
    ○騎乘車牌號碼ＴＥＬ─八六０號輕型機車，沿台中市○區○○路，由東往西方
    向直行，未讓已轉彎達路口中心  處之甲○○車輛先行，且於紅燈時仍貿然通過
    之狀況，於路口號誌轉為黃燈時仍予以通行，致二車發生碰撞，乙○○並因而受
    有上顎右側正中側門牙及左側正中門牙脫位、上顎右側犬齒、左側側牙複雜性齒
    斷裂、上顎齒糟骨外傷性骨折、上顎牙齦及下唇開放性撕裂傷等傷害。因認被告
    涉有過失傷害罪嫌。
二、按犯罪事實應依證據認定之，無證據不得推定其犯罪事實，刑事訴訟法第一百五
    十四條定有明文；又認定不利於被告之事實，須依積極證據，苟積極證據不足為
    不利於被告事實之認定，即應為有利被告之認定，更不必有何有利之證據。又告
    訴人之告訴，係以使被告受刑事訴追為目的，是其陳述是否與事實相符，仍應調
    查其他事實以資審認，始得為不利被告之認定。最高法院三十年上字第八一六號
    、五十二年台上字第一三００號著有判例可參。按轉彎車應讓直行車先行。但直
    行車尚未進入交岔路口，而轉彎車已達中心處開始轉彎，直行車應讓轉彎車先行
    。道路交通安全規則第一百零二條第一項第六款定有明文。
三、訊據被告甲○○固坦承於右揭時、地，駕駛自小客車與告訴人乙○○之機車發生
    擦撞等情，惟堅詞否認有何過失犯行，辯稱：當時是下班時間，我從忠明路左轉
    華美西街，我等到對向車子停了以後，左轉過去，告訴人機車就撞過來，我是綠
    燈左轉，該路口沒有左轉專用燈，我是黃燈或紅燈才左轉過去，我車子已轉過來
    變為直行車，是告訴人過來撞我的，我沒有過失等語。經查，本件被告自小客車
    與告訴人機車之撞擊地點在台中市○○路與華美西街交岔口之忠明路上之外側車
    道上，而告訴人係機車車頭撞擊被告自小客車之右前車門等情，有台中市○○○
    道路交通事故調查報告表乙紙及現場照片四幀在卷可稽。依上開跡證判斷，告訴
    人機車應係行駛於忠明路之外側快車道上，且依被告自小客車遭撞擊點係右前車
    門處觀之，被告之自小客車應已過忠明路與華美西街口中心處開始左轉後，始遭
    告訴人直行之機車撞擊。是被告之自小客車既已過該路口之中心處並開始左轉，
    依前揭規定，直行車應讓轉彎車先行，亦即告訴人之機車應讓被告之自小客車先
    行通過。故本件車禍應係告訴人之直行機車未讓已通過路口中心處開始左轉之被
    告自小客車先行通過而造成。而公訴人亦認為告訴人闖紅燈且未讓已轉彎達路口
    中心線之被告汽車先行，公訴人雖認被告於路口號誌轉為黃燈時仍予以通行，致
    二車發生碰撞，是有未注意車前狀況及遵守燈光號誌之過失，惟被告自稱係綠燈
    進入路口，且並無其他證據證明被告係於黃燈時始進入路口，而依被告自稱係因
    車多無法完成轉彎而在路中等待之情，其應係於綠燈時業已進入路口（依通常情
    形，欲左轉之車會於綠燈時即先行進入路口，超越停止線，免得至黃燈、紅燈時
    來不及左轉而遭另一方向之車輛阻擋），且告訴人亦未指稱被告為黃燈或紅燈進
    入路口，被告所辯其為綠燈進入路口，應可採信。而若被告因讓直行車先行，以
    致俟黃燈或紅燈後方得繼續左轉，應無違規狀況，此依台灣省台中市區車輛行車
    事故鑑定委員會於九十一年八月十二日中市鑑字第九一０五八八號函內分析意見
    ，亦採此見解。而黃燈之意為警告，意指行路人之路權即將消失，故被告自應於
    停等直行車通過後儘速完成左轉，以免造成來往車輛之阻礙，故其於停等直行車
    先行後再行起步，其應已盡相當之注意義務。且依告訴人所稱其旁邊尚有其他車
    輛，而被告並未與他車發生碰撞，足見應係告訴人違規闖紅燈，被告已起步左轉
    當中始遭違規闖紅燈進入路口之告訴人機車碰撞，此應非被告所得預見，被告應
    有難以防範之處。
四、綜前所述，本件告訴人乙○○之行向既與被告行向為同樣燈號，而其復不承認自
    己為闖紅燈，故其指訴並未能證明被告有於黃燈或紅燈進入路口之不遵號誌情形
    ；且公訴人所舉證據及本院調查所得，並無證據證明被告有不遵號誌之違規情形
    ；而被告處於路中，其停等直行車後始行左轉，對於闖紅燈進入路口之告訴人是
    否有防範本事故發生之可能，尚不足以使本院卻除合理之懷疑，而達確信之程度
    ；本件復難認被告有未注意狀況並隨時採取必要安全措施之過失，揆諸前揭證據
    法則，即不得遽為不利被告之認定，自應為被告無罪之諭知。
據上論斷，應依刑事訴訟法第三百零一條第一項，判決如主文。
中      華      民      國    九十二    年        九      月    十二    日
                                      台灣台中地方法院交通法庭
                                          法  官  王  靜  秋
右正本證明與原本無異
如不服本判決應於送達後十日內向本院提出上訴狀
                                          書記官
中      華      民      國    九十二    年    九     月    十五    日


司法院資訊處製作；財團法人民間司法改革基金會備份。
